臺灣臺中地方法院刑事判決
111年度金訴字第1432號
公  訴  人  臺灣臺中地方檢察署檢察官
被      告  金翔遠





上列被告因詐欺等案件，經檢察官提起公訴（111年度偵字第530
9號），被告於準備程序中就被訴事實為有罪之陳述，本院合議
庭裁定由受命法官獨任進行簡式審判程序，判決如下：
    主    文
金翔遠犯三人以上共同詐欺取財罪，處有期徒刑壹年貳月。未扣
案之犯罪所得新臺幣壹萬元沒收，於全部或一部不能沒收或不宜
執行沒收時，追徵其價額。又犯三人以上共同詐欺取財罪，處有
期徒刑壹年肆月。未扣案之犯罪所得新臺幣壹萬元沒收，於全部
或一部不能沒收或不宜執行沒收時，追徵其價額。應執行有期徒
刑壹年陸月。沒收部分併執行之。
    犯罪事實
一、邱靖皓（俟到案後另行審結）與金翔遠於民國109年9月間某
    日，在不詳地點加入某不詳真實姓名年籍之人所組織之詐欺
    集團（參加犯罪組織部分，業經其他檢察署檢察官起訴，經
    蒞庭檢察官更正後，已非本案起訴範圍），而與詐欺集團成
    員共同基於意圖為自己不法所有之加重詐欺取財及洗錢之犯
    意聯絡，由金翔遠擔任出面向被害人拿取遭詐騙款項之工作
    （俗稱車手），並於取回後再交付給邱靖皓（俗稱收水），
    由邱靖皓輾轉交付給集團上手成員，用以隱匿或掩飾犯罪所
    得之來源與去向。嗣，㈠109年10月13日上午10時30分許，金
    翔遠接獲集團內不詳成員之指示，隨即前往臺中市○○區○○路
    0段000號前，拿取張素卿（未提出告訴）遭上開集團內不詳
    成員以其兒子遭毆打為由詐騙後，遂置放於上址旁天橋下之
    變電箱夾縫內之新臺幣（下同）17萬元；㈡旋於同日中午12
    時41分許，再依據指示前往同區雅潭路1段175號之潭秀國中
    旁，拿取陳志怡因遭上開集團內不詳成員以其兒子涉犯刑案
    為由詐騙後，遂置放上址旁出租腳踏車處之90萬元。金翔遠
    得手後，隨即搭乘台灣高鐵列車返回新北市板橋區，再前往
    桃園市某處，將贓款交付給邱靖皓，由邱靖皓輾轉交付集團
    上手成員，金翔遠則共獲得2萬元之報酬。嗣因張素卿與陳
    志怡發覺有異，遂報警處理，經警循線查悉上情。
二、案經陳志怡訴由臺中市政府警察局大雅分局移送臺灣臺中地
    方檢察署檢察官偵查起訴。
    理    由
一、被告金翔遠所犯係死刑、無期徒刑、最輕本刑為3 年以上有
    期徒刑以外之罪，其於準備程序中就被訴事實為有罪之陳述
    ，經法官告知簡式審判程序之旨，並聽取檢察官、被告及辯
    護人之意見後，依刑事訴訟法第273條之1第1項規定，經本
    院合議庭裁定進行簡式審判程序審理；且依同法第273條之2
    及第159條第2項規定，不適用傳聞法則有關限制證據能力之
    相關規定，合先敘明。
二、上揭犯罪事實，業據被告金翔遠於警詢、偵查、準備程序及
    審理中均坦承不諱，核與同案被告邱靖皓、證人即被害人張
    素卿與告訴人陳志怡暨證人徐晴渝、徐仕朋、許善逸於警詢
    及偵訊之證述相符，並有被告金翔遠前往拿取贓款時之路口
    監視錄影翻拍畫面、搭乘計程車前往領取贓款之車內行車紀
    錄器錄影翻拍畫面、取款後前往搭乘台灣高鐵列車返回新北
    市板橋區之台灣高鐵烏日站及板橋站之車站內監視錄影畫面
    、被害人放置遭詐騙之17萬元款項之現場採證照片、被害人
    與告訴人接獲詐騙電話之門號翻拍畫面、分別由郵局、國泰
    世華銀行及合作金庫銀行領取遭詐騙款項之金融帳戶存摺封
    面與往來明細（存摺內頁）等附卷可佐，足認被告前揭任意
    性自白均與事實相符，堪以採信，本案事證明確，應依法論
    科。
三、論罪科刑
　㈠核被告所為，均係犯洗錢防制法第14條第1項之洗錢罪、刑  
    法第339條之4第1項第2款之三人以上共同詐欺取財罪。
　㈡被告與邱靖皓及其他不詳詐欺集團成員間，具有犯意聯絡   
   及行為分擔，應論以共同正犯。
  ㈢被告係一行為同時觸犯上開二罪名，應依刑法第55條前段規
    定，從一重論以刑法第339條之4第1項第2款之三人以上共同
    詐欺取財罪。
　㈣被告所犯上開三人以上共同詐欺取財罪，共二罪，其犯意各
    別，行為有異，被害人不同，應予以分論併罰　
  ㈤按想像競合犯之處斷刑，本質上係「刑之合併」。其所謂從
    一重處斷，乃將想像競合犯組成之評價上數罪，合併為科刑
    一罪，其所對應之刑罰，亦合併其評價上數罪之數法定刑，
    而為一個處斷刑。易言之，想像競合犯侵害數法益者皆成立
    犯罪，論罪時必須輕、重罪併舉論述，同時宣告所犯各罪名
    ，包括各罪有無加重、減免其刑之情形，亦應說明論列，量
    刑時併衡酌輕罪部分量刑事由，評價始為充足，然後依刑法
    第55條前段規定「從一重處斷」，非謂對於其餘各罪可置而
    不論。因此，法院決定處斷刑時，雖以其中最重罪名之法定
    刑，做為裁量之準據，惟於裁量其輕重時，仍應將輕罪合併
    評價在內（最高法院108年度台上字第4405、4408號判決意
    旨參照）。次按洗錢防制法第14條之一般洗錢罪、同條例第
    15條之特殊洗錢罪，在偵查或審判中自白者，減輕其刑，洗
    錢防制法第16條第2項定有明文。查，被告就本案於偵查及
    本院審理中均自白犯罪，業如前述，是就其所犯洗錢部分犯
    行，應依上揭規定減輕其刑，惟因從一重之加重詐欺取財罪
    處斷，爰僅於量刑時予以審酌。
  ㈥爰以行為人之責任為基礎，審酌被告不循正當管道賺取財物
    ，由其他不詳詐欺集團成員對被害人施用詐術後，由被告向
    被害人收取詐欺款項再轉交上手之犯罪手段、所生危害，被
    告犯後坦承犯行，尚知其錯，並與被害人張素卿及陳志怡達
    成調解，願意分別賠償17萬元及90萬元，有本院調解程序筆
    錄在卷可稽，犯後態度尚稱良好，兼衡被告於本院審理中自
    陳國中畢業之智識程度、未婚、無工作之知識程度、家庭生
    活及經濟狀況等一切情狀，分別量處如主文所示之刑，暨綜
    合審酌被告所犯2罪之時間密接，犯罪態樣、手段均相同，
    均為同一罪質之財產犯罪，具有責任非難重覆程度較高、2
    罪間獨立程度相對較低等情狀，定其應執行之刑如主文所示
    。
四、沒收部分：
    被告於本院坦承在本案中一共取得2萬多元之報酬，一件拿
    多少錢要看金額大小，本案一件拿多少錢伊不知道等語（見
    本院卷第138頁），而查被告係同日南下臺中收取本案之2件
    贓款，衡情2萬多元贓款之報酬應會係同時取得，是每件報
    酬之金額認定顯有困難，爰以平均方式估算之，並依罪疑惟
    輕原則，從輕認定共取得2萬元，每件報酬為1萬元。又雖未
    扣案，仍應依刑法第38條之1第1項規定宣告沒收之，並於全
    部或一部不能沒收或不宜執行沒收時，依同條第3項規定，
    追徵其價額。
據上論斷，應依刑事訴訟法第273條之1第1項、第299條第1項前
段，洗錢防制法第14條第1項、第16條第2項，刑法第11條前段、
第28條、第339條之4第1項第2款、第55條前段、第51條第5款、
第38條之1第1項、第3項、第40條之2第1項，刑法施行法第1條之
1第1項，判決如主文。
本案經檢察官張良旭提起公訴，檢察官何建寬到庭執行職務。
中　　華　　民　　國　　111 　年　　10　　月　　25　　日
                  刑事第一庭    法  官  黃龍忠
以上正本證明與原本無異。
如不服本判決應於收受判決後20日內向本院提出上訴書狀，並應
敘述具體理由；其未敘述上訴理由者，應於上訴期間屆滿後20日
內向本院補提理由書（均須按他造當事人之人數附繕本）「切勿
逕送上級法院」。
告訴人或被害人如不服判決，應備理由具狀向檢察官請求上訴，
上訴期間之計算，以檢察官收受判決正本之日起算。
                                書記官  華鵲云
中　　華　　民　　國　　111 　年　　10　　月　　25　　日

附錄論罪科刑法條
中華民國刑法第339條之4
犯第 339 條詐欺罪而有下列情形之一者，處 1 年以上 7 年以
下有期徒刑，得併科 1 百萬元以下罰金：
一、冒用政府機關或公務員名義犯之。
二、三人以上共同犯之。
三、以廣播電視、電子通訊、網際網路或其他媒體等傳播工    
        具，對公眾散布而犯之。
前項之未遂犯罰之。
洗錢防制法第14條
有第二條各款所列洗錢行為者，處 7 年以下有期徒刑，併科新
臺幣 5 百萬元以下罰金。
前項之未遂犯罰之。
前二項情形，不得科以超過其特定犯罪所定最重本刑之刑。